【裁判字號】    88,訴,92
【裁判日期】    890118
【裁判案由】    侵權行為損害賠償
【裁判全文】
臺灣高等法院臺南分院民事判決  八十八年度訴字第九二號  Ｅ
      原      告  行政院業委員會林務局嘉義林區管理處
      法定代理人  乙  ○  ○
      訴訟代理人  甲  ○  ○
      被      告  丙  ○  ○
右當事人間請求侵權行為損害賠償事件（八十八年度附民字第三○九號）中華民國八
十八年十月五日經本院刑事庭裁定移送前來，本院判決如左：
      主      文
被告應將坐落台南縣玉井事業區第八五林班國有林區如附圖所示Ａ部分面積○‧三九
○○公頃、Ｂ部分面積○‧三二○○公頃、Ｃ部分面積○‧一八○○公頃及Ｄ部分○
‧○五○○公頃地上水路、水壩等施設及所裁種樹木除去，回復原狀，交還原告。
被告應給付原告新台幣八萬四千六百六十九元及自八十八年八月二十五日起，至清償
日止，按週年利率百分之五計算之遲延利息。
訴訟費用由被告負擔。
原告假執行之聲請駁回。
      事      實
甲、原告方面
一、聲明：求為判決：如主文之所示並准提供擔保宣告假執行。
二、陳述：
（一）被告丙○○於民國八十六年間起，將原告所管領坐落台南縣玉井事業區八五林
      班國有林區內，如附圖所示Ａ部分○‧三九○○公頃、Ｂ部分○‧三二○○公
      頃、Ｃ部分○‧一八○○公頃、Ｄ部分○‧○五○○公頃地上相思樹約一百五
      十二條、光蠟樹約十一株毀損挖除，擅自施設水路、水壩及栽種樹木，觸犯刑
      法第三百二十條第二項竊佔罪、第三百五十四條毀損罪及水土保持法第三十二
      條第一項之罪並損害原告所管理土地及地上樹木，案經  鈞院以八十八年度上
      訴字第一○三四號違反水土保持法等案件，判處有期徒刑一年，爰依法提起刑
      事附帶民事訴訟起訴請求賠償。
（二）按「因故意或過失，不法侵害他人之權利者，負損害賠償責任。」「不法毀損
      他人之物者，應向被害人賠償其物因毀損所減少之價額。」「負損害賠償責任
      者，除法律另有規定或契約另有訂定外，應回復他方損害發生前之原狀。因回
      復原狀而應給付金錢者，自損害發生時起加給利息。」「不能回復原狀或回復
      顯有重大困難者，應以金錢賠償其損害。」民法第一百八十四條第一項、第一
      九六條、第二百一十三條第一二項及第二百一十五條定有明文。從而：
      (一)被告應將所竊佔座落台南縣玉井事業區第八五林班國有林區如附圖所示Ａ、
        Ｂ、Ｃ、Ｄ部分所施設水路、水壩及所栽種樹木除去，回復原狀，交還土地
        與原告管領。
      (二)被告毀損挖除之相思樹約一百五十二株及光蠟樹約十一株，損失價值新台幣
        八萬四千六百六十九元，有該被害位置圖、被害立木材積調查表、價格查定
        書、被害立木材積調查表、價格查定書、被害相片等附刑事案卷可稽，因已
        不能回復原狀，應按上開依據材積、市價標定之損害額，賠償現金，並自接
        獲訴狀之翌日起支付遲延利息。
三、證據：提出：(一)行政院農業委員會林務局嘉義林區管理處玉井工作站函。(二)嘉義
    林區管理處玉井工作站被害地立木材調查表四紙。(三)玉井事業區第八五林雄被害
    林產物價格查定書。
乙、被告方面：
一、聲明：求為判決：
（一）原告之訴駁回。
（二）訴訟費用由原告負擔。
二、陳述：原告所指犯行，非伊所為，上開刑案刻正上訴最高法院，伊於八十六年前
    一直在台南市工作，嗣其父陳崑河過世後始接手續營上開果園，其接手後並未變
    更果園原狀，也未砍伐周邊相思樹林，更未挖掘土石或設立工作物，其僅為保持
    水土將原有之土溝翻造為水泥溝，且係在相鄰土地邊界上。
      理      由
一、被告丙○○因墾植其所有果園急需排水系統及儲水設施，竟意圖為自己不法之利
    益，自民國（下同）八十六年間起，將原臺灣省農林廳林務局嘉義林區管理處玉
    井工作站（下稱玉井工作站）所管理，位在台南縣玉井事業區八十五林班處之國
    有林區之一般林地，未經同意擅自鳩如附圖標示Ａ、Ｂ、Ｃ、Ｄ等區，因而濫墾
    竊佔該國有林地總面積達○‧九四公頃，並在其上以磚造混合水泥鋼筋私設排水
    溝、排水涵洞預供其農地排水及水灌溉之用，且毀損其上之相思樹約一百五十二
    株，光蠟樹約十一株，致生損害於國家及毀損水土保持之處理與維護設施，迄八
    十七年八月十七日上午，其正鳩工以挖土機將相思樹鏟入土內時，始為玉井工作
    站巡視員溫連周當場查獲制止。案經玉井工作站訴由台南縣警察局玉井分局報請
    台灣台南地方法院檢察署檢察官偵查起訴，嗣經台灣台南地方法院以八十八年度
    訴字第一○三以違反水土保持法等案，科被告以刑責，被告不服該第一審判決（
    起訴案號：台灣台南地方法院檢察署八十七年度偵字第一二三六七號），提起上
    訴，旋經本院改判，以「丙○○在國有林區未經同意擅自墾殖，致生損水土保持
    之處理與維護設施」，處有期徒刑壹年。有上開刑事庭刑事判決附卷可憑，原告
    主張之事實，堪以認定。
二、按「因故意或過失，不法侵害他人之權利者，負損害賠償責任。」「不法毀損他
    人之物者，應向被害人賠償其物因毀損所減少之價額。」「負損害賠償責任者，
    除法律另有規定或契約另有訂定外，應回復他方損害發生前之原狀。因回復原狀
    而應給付金錢者，自損害發生時起加給利息。」「不能回復原狀或回復顯有重大
    困難者，應以金錢賠償其損害。」民法第一百八十四條第一項、第一九六條、第
    二百一十三條第一、二項及第二百一十五條定有明文。從而：原告請求：
    (一)被告應將所竊佔座落台南縣玉井事業區第八五林班國有林區如附圖所示Ａ、Ｂ
      、Ｃ、Ｄ部分所施設水路、水壩及所栽種樹木除去，回復原狀，交還土地與原
      告。
    (二)被告毀損挖除之相思樹約一百五十二株及光蠟樹約十一株，損失價值新台幣八
      萬四千六百六十九元，被害立木材積調查表、價格查定書、被害相片等可按，
      因已不能回復原狀，應按上開依據材積、市價標定之損害額，賠償現金，並自
      接獲訴狀之翌日起支付遲延利息，為有理由，應予准許。
三、原告就訴之聲明第二項陳明願供擔保聲請宣告假執行，惟本件判決所命被告賠償
    原告八萬四千六百六十九元，依法被告不得上訴第三審，自無宣告假執行之必要
    ，原告假執行之聲請應予駁回。
四、兩造其餘攻擊防禦方法，與本件論斷之結果，不生影響，爰不逐一論究。
五、據上論結，本件原告之訴為有理由，依民事訴訟法第七十八條判決如主文。
中      華      民      國    八十九    年      一      月      十八    日
                                    臺灣高等法院臺南分院民事第一庭
~B1審判長法官  戴    勝    利
~B2      法官  王    惠    一
~B3      法官  徐    宏    志
右為正本係照原本作成。
不得上訴。
中      華      民      國    八十九    年      一      月      廿      日
~B法院書記官  黃    文    生


司法院資訊處製作；財團法人民間司法改革基金會備份。
